【裁判字號】    95,重訴,11
【裁判日期】    980831
【裁判案由】    損害賠償
【裁判全文】
臺灣高等法院高雄分院民事判決          95年度重訴字第11號
原      告  乙○○
            丁○○
兼上一人
訴訟代理人  戊○○
共      同
訴訟代理人  李明益律師
被      告  甲○○原名吳何堂.
訴訟代理人  丙○○
上列當事人間請求損害賠償案件，原告於刑事訴訟程序（93年度
上訴字第798 號）提起附帶民事訴訟（94年度附民字第4 號），
並經本院刑事庭裁定移送前來，本院於中華民國98年8 月26日言
詞辯論終結，判決如下：
    主  文
被告應給付原告乙○○新台幣柒拾貳萬捌仟柒佰陸拾捌元，給付
原告戊○○新台幣壹仟陸佰拾肆萬仟壹佰肆拾貳元，給付原
告丁○○仟元，及均自民國九十三年十月三十日起，至清償日
止，按週年利率百分之五計算之利息。
原告其餘之訴駁回。
訴訟費用由被告負擔。
本判決第一項於原告乙○○以新台幣貳拾萬元，原告戊○○以新
台幣伍佰萬元，原告丁○○以新台幣壹仟元供擔保後得為假執行
。
原告其餘假執行之聲請駁回。
    事實及理由
一、被告甲○○經合法通知，未於言詞辯論期日到場，核無民事
    訴訟法第386 條各款所列情形，爰依原告之聲請，由其一造
    辯論而為判決。
二、原告等均起訴主張：
  (一)甲○○係仁英投資股份有限公司 (下稱仁英公司)之 實際負
    責人 (名義負責人為陳清雄)， 除負責該公司主要經營決策
    等業務外，製作該公司「各類所得扣繳暨免扣繳憑單」亦為
    其附隨業務。被告甲○○明知李張秀蓮、戊○○、丁○○等
    3 人於民國 (下同)87 年間，均未自仁英公司取得任何股利
    ，竟於88年間，利用不知情之會計人員製作不實之「各類所
    得扣繳暨免扣繳憑單」向稅捐稽徵機關謊報李張秀蓮、戊○
    ○、丁○○於87年各向仁英公司獲取盈餘1424萬。致李張秀
    蓮之繼承人乙○○等人，及戊○○、丁○○等人遭財政部國
    稅局追繳稅款，而足以生損害於李張秀蓮之繼承人乙○○等
    人，及戊○○、丁○○等人及稅捐穖關稽徵之正確性，案經
    原告等訴由台灣高雄地方法院檢察署檢察官以88年度偵字第
    8165號、88年度偵字第8166號提起公訴在案，且經本院以93
    年度上訴字第798 號刑事判決確定在案。
  (二)被告甲○○冒用李張秀蓮及原告戊○○、丁○○名義，將其
    虛列為仁英公司等公司股東、董事長，進而偽造不實之會計
    憑證分散大股東之所得而逃漏所得稅，即屬因故意不法侵害
    原告等之財產權，且損害金額可得確定，爰依民法第184 條
    、第195 條之規定，請求被告負損害賠償責任。
  (三)原告等請求賠償之項目及金額，分列如下：
    1.原告乙○○部分：共計3196萬6768元。
      (1)所得稅應補稅額：62萬6884元。此有87年度綜合所得應
        補稅額更正註銷單影本在卷可稽。
      (2)違章罰鍰：6 萬4410元。此有財政部高雄市國稅局重核
        復查決定書影本在卷可稽。
      (3)利息：3 萬2374元。此有87年度綜合所得應補稅額更正
        註銷單影本在卷可稽。
      (4)律師費：46萬8000元。因被告業務上登載不實文書，導
        致原告須提起民事、刑事及行政訴訟，故而支出律師費
        用共計46萬8000元，此有收據及收費證明影本在卷可稽
        。
      (5)抄錄費：5100元。因被告業務上登載不實文書，導致原
        告須提起民事、刑事及行政訴訟，而於刑事及行政訴訟
        程序中，因法院命原告補提仁英公司等公司登記資料，
        經原告乙○○向高雄市政府申請查閱及抄錄，支出抄錄
        費共計5100元，此有收據影本共11張在卷可稽。
      (6)精神慰撫金：200 萬元。因被告業務上登載不實文書，
        致原告遭財政部高雄市國稅局限制出境及凍結財產，加
        上十多年來，因民事、刑事及行政訴訟，須往返各級法
        院及行政執行處等地，身心倍受折磨，所受痛苦實非筆
        墨所能形容，爰請求200萬元之精神慰撫金。
    2.原告戊○○部分：共計2216萬9142元。
      (1)所得稅應補稅額：1071萬7593元。因原告戊○○及丁○
        ○因屬夫妻關係，依所得稅法規定須合併申報綜合所得
        稅，惟因被告業務上登載不實行為，致原告戊○○及丁
        ○○夫妻二人後來遭財政部高雄市國稅局核定補稅1081
        萬8253元，此有87年度綜合所得應補稅額更正註銷單影
        本在卷可稽。且因被告上述行為，原告林兆雄及丁○○
        夫妻二人87年度所得稅營利所得增加2848萬元，稅額增
        加1071萬7593元，此有財政部高雄市國稅局93年12月22
        日財高國稅法字第0930085455號函影本在卷可稽。
      (2)違章罰鍰：217 萬2600元。此有財政部高雄市國稅局罰
        鍰繳款書影本在卷可稽。
      (3)滯納金：345 萬2949元。此有87年度綜合所得應補稅額
        更正註銷單影本在卷可稽。
      (4)律師費：61萬1000元。因被告業務上登載不實文書，導
        致原告須提起民事、刑事及行政訴訟，故而支出律師費
        用共計46萬8000元，此有收據及收費證明影本在卷可稽
        。
      (5)財物損失：221 萬5000元。因財政部高雄市國稅局核定
        原告戊○○應補稅1081萬8253元後，因原告戊○○提起
        訴願及行政訴訟，未予繳納，該局乃函請內政部入出境
        管理局對原告戊○○限制出境，並移送法務部行政執行
        署高雄行政執行處，除請求核發執行命令就其存款、薪
        資予以扣押，並由財政部高雄市國稅局收取外，另就其
        所有坐落高雄縣大社鄉○○段735 地號土地予以查封，
        此有高雄行政執行處98年5 月5 日雄執庚96年綜所稅執
        特專字第00156681號函影本附卷可參。嗣原告為解除限
        制出境，同意以上開土地予財政部高雄市國稅局設定55
        0 萬元第一順位抵押權作為擔保，此有90年3 月20日申
        請之土地登記謄本影本及98年8 月4 日申請土地登記第
        二類謄本正本各乙份可證。而上開土地予財政部高雄市
        國稅局設定抵押權當時之公告現值為1284萬7000元（2
        萬9000元×443 平方公尺=1284 萬7000元），目前之公
        告現值則為895 萬7460元（2 萬220 元×443 平方公尺
        =895萬7460元），相差388 萬9540元，則因被告上述不
        法行為，導致原告戊○○遭限制出境，且上開土地遭查
        封，而原告為解除限制出境，以上開土地設定抵押權作
        為擔保，致無法處分上開土地，而受有財物損失388 萬
        9540元，爰此原告請求被告賠償221 萬5000元。
      (6)精神慰撫金：300 萬元。因被告業務上登載不實文書，
        致原告遭財政部高雄市國稅局限制出境及凍結財產，加
        上十多年來，因民事、刑事及行政訴訟，須往返各級法
        院及行政執行處等地，身心倍受折磨，所受痛苦實非筆
        墨所能形容，爰請求200萬元之精神慰撫金。
    3.原告丁○○部分：共計315萬3000元。
      (1)律師費：15萬元。此有收據影本2張在卷可證。
      (2))訴訟費：3000元。此有收據影本乙張可證。
      (3)精神慰撫金：300 萬元。因被告業務上登載不實文書，
        致原告遭財政部高雄市國稅局限制出境及凍結財產，加
        上十多年來，因民事、刑事及行政訴訟，須往返各級法
        院及行政執行處等地，身心倍受折磨，所受痛苦實非筆
        墨所能形容，爰請求200萬元之精神慰撫金。
  (四)原告等並聲明：１、被告應給付原告乙○○319 萬6768元、
    應給付原告戊○○2216萬9142元、應給付原告丁○○315 萬
    3000元，及均自訴狀繕本送達翌日起至清償之日止，按年息
    5%計算之利息。２、訴訟費用由被告負擔。３、願供擔保請
    准宣告假執行。
三、被告甲○○未於言詞辯論期日到場，據其於準備程序期日以
    ：伊承認並無各發給原告等人仁英公司盈餘1424萬元。且因
    其作業疏忽造成對造困擾，伊也感到抱歉，至於限制出境或
    是財產凍結部分，並非指財產被沒收，只要稅金部分處理好
    ，政府機關會將財產返還對造，故此部分應無法請求賠償等
    語資為抗辯。並聲明：
    （一）原告之訴駁回。（二）訴訟費用由原告負擔。
四、原告主張，被告係仁英公司之實際負責人，明知李張秀蓮（
    乙○○之母）於82年月14日死亡，戊○○、丁○○等人於97
    年間，均未自仁英公司取得任何股利，竟於88年間利用不知
    情之會計人員製作不實之「各類所得扣繳暨免扣繳憑單」向
    稅捐稽徵機關虛報李張秀蓮、戊○○、丁○○於87年各自仁
    英公司獲取股利1424萬元，致李張秀蓮之繼承人乙○○，及
    戊○○、丁○○等人遭財政部國稅局追繳稅款等情，業據其
    等提出財政部高雄市國稅局87年度綜合所得稅核定稅額通知
    書、行政法院判決書等件為證，且為被告所不爭執，參以被
    告此部分行為，業經本院刑事庭以偽造文書罪判處罪刑在案
    ，有本院93年上訴字第798 號刑事判決在卷可參，原告等此
    部分主張自堪信為真實。從而，原告依侵權行為法律關係請
    求被告賠償其損害，自屬有據，茲就原告之請求逐項審酌如
    後：
  (一)原告乙○○部分：
    1.原告乙○○主張因被告之行為，應補繳所得稅62萬6884元
      違章罰鍰6 萬4410元，補繳利息3 萬2374元等情業據其87
      年度綜合所得稅應補稅額更正註銷單、高雄市國稅局重核
      復查決定書，在卷可稽，此部分自堪認定為真正，故原告
      乙○○此部分請求應予准許。
    2.律師費46萬8000元，此部分固據原告乙○○提出收據及收
      據證明為證，惟按被告之偽造文書行為，通常不會產生被
      害人此種損害，亦即原告此部分之損害與被告之行為間，
      並無相當因果關係，故此部分請求不予准許。
    3.抄錄費5100元：
      此部分業據原告乙○○提出收據11份為證，原告主張，此
      部分係因被告之行為致原告須提起訴訟，而於刑事及行政
      訴訟程序中，因法院命原告補提仁英公司登記資料，原告
      因而須向高雄市政府申請查閱及抄錄而支出等情，故此部
      分原告之損害，應予准許。
    4.精神慰撫金200萬元：
      原告此部分請求與民法第195 條之規定不符，故此部分不
      予准許。
    5.以上合計准許之金額為72萬8768元（626884+64410+32374
      +5100=728768）
  (二)原告戊○○部分：
    1.補繳所得稅1071萬9593元，違章罰鍰217 萬2600元、滯納
      金345 萬2949元；原告此部分損害，業據其提出87年度綜
      合所得應補稅額更正註銷單、高雄市國稅局罰鍰繳款書，
      該局93年12月22日函等件為證，自堪以認定，且此與被告
      之行為有相當因果關係，原告戊○○此部分請求應予准許
      。
    2.律師費61萬1000元：
      此部分固據原告戊○○提出收據為證，惟如前所述之理由
      ，此部分請求不予准許。
    3.財物損失221萬5000元：
      按被告之偽造文書之行為，通常不會產生被害人此部損害
      ，亦即原告此部分之損害與被告之行為間，並無相當因果
      關係，故原告請求被告賠償此部分損害，不予准許。
    4.精神慰撫金300萬元：
      原告此部分請求與民法第195 條之規定不符，故此部分不
      予准許。
    5.以上合計准許之金為1634萬3142元。（00000000+000000
      0+0000000=00000000）
  (三)原告丁○○部分：
    1.律師費15萬元：
      此部分固據原告丁○○提出收據二份，惟此部分不予准許
      ，理由同前。
    2.訴訟費3000元：
      此部分業據提出收據一份為證，堪信為真正，應予准許。
    3.精神慰撫金300萬元：
      此部分不予准許，理由同前。
    4.以上准許之金額為3000元。
五、綜上所述，原告依侵權行為法律關係請求被告賠償原告乙○
    ○72萬8768元，賠償原告戊○○1634萬3142元，賠償原告丁
    ○○3000元，及均自起訴狀繕本送達之翌日（93年10月30日
    ）起，至清償日止，按年利率百分之5 計算之法定遲延利息
    ，自屬正當應予准許，原告超過部分之請求不予准許。
六、又原告陳明願供擔保宣告假執行，就原告勝訴部分，核無不
    合，爰分別酌定供擔保金額准許之，至原告敗訴部分，其假
    執行之聲請，即失所附麗不予准許。
七、據上論結，本件原告之訴為一部有理由、一部無理由，依民
    事訴訟法第463 條、第385 條第1 項前段、第390 條第2 項
    、第79條，判決如主文。
中    華    民    國    98    年    8     月    31    日
                              民事第四庭
                                  審判長法官  蔡文貴
                                  法      官  謝靜雯
                                  法      官  黃科瑜
以上正本證明與原本無異。
如對本判決上訴，須於判決送達後20日內向本院提出上訴狀，其
未表明上訴理由者，應於上訴後20日內向本院提出上訴理由書（
均須按他造當事人之人數附繕本）。上訴時應提出委任律師或具
有律師資格之人之委任狀，並依附註條文規定辦理。
中    華    民    國    98    年    9     月    2     日
                                  書  記  官  邱麗莉
附註：
民事訴訟法第466條之1：
對於第二審判決上訴，上訴人應委任律師為訴訟代理人，但上訴
人或其法定代理人具有律師資格者，不在此限。
上訴人之配偶、三親等內之血親、二親等內之姻親，或上訴人為
法人、中央或地方機關時，其所屬專任人員具有律師資格並經法
院認為適當者，亦得為第三審訴訟代理人。第１項但書及第２項
情形，應於提起上訴或委任時釋明之。


司法院資訊處製作；財團法人民間司法改革基金會備份。
